臺灣高雄地方法院刑事判決　　　　　　99年度審易字第3850號
公　訴　人　臺灣高雄地方法院檢察署檢察官
被　　　告　鍾昇樺
上列被告因竊盜案件，經檢察官提起公訴（99年度偵字第24646
號），本院判決如下：
    主  文
鍾昇樺犯攜帶兇器竊盜罪，處有期徒刑捌月。
    事  實
一、鍾昇樺意圖為自己不法之所有，而基於竊盜之犯意，於民國
    99 年7月1 日上午6 、7 時許，在高雄巿小港區○○路38號
    前，攜帶客觀上得以危害人之生命、身體可供凶器使用之扳
    手1 支（未扣案），拆卸萬機鋼鐵工業股份有限公司（下稱
    萬機公司）所有、車牌號碼ZI-4752 號自用小貨車之後方車
    牌1 面，得手後將前開竊得之車牌懸掛於其因遭監理單位註
    銷車牌之車牌號碼24 87-WS號自小客車上。嗣鍾昇樺於99年
    7 月26日上午11時20分許，在高雄市小港區○○○○街39號前
    ，因駕駛上開懸掛車牌號碼ZI-4752 號車牌之自用小客車而
    為警查獲，並扣得前開車牌號碼ZI-4752 號車牌1 面。
二、案經高雄市政府警察局移送臺灣高雄地方法院檢察署檢察官
    偵查起訴。
    理  由
一、按被告以外之人於審判外之言詞或書面陳述，除法律有規定
    者外，不得作為證據；又被告以外之人於審判外之陳述，雖
    不符刑事訴訟法第159 條之1 至第159 條之4 之規定，而經
    當事人於審判程序同意作為證據，法院審酌該言詞陳述或書
    面陳述作成時之情況，認為適當者，亦得為證據；當事人、
    代理人或辯護人於法院調查證據時，知有第159 條第1 項不
    得為證據之情形，而未於言詞辯論終結前聲明異議者，視為
    有前項之同意。刑事訴訟法第159 條第1 項、第159 條之5
    分別定有明文。經查，本判決所引用之各項證據資料，其屬
    於被告以外之人於審判外之言詞、書面陳述者，均據本院於
    調查證據程序逐一提示並告以要旨，檢察官、被告均知該等
    證據為被告以外之人之審判外陳述，均未於言詞辯論終結前
    聲明異議，本院審酌上開證據作成時之情況，亦無不當取供
    等情形，認為以之作為本案之證據亦屬適當，依刑事訴訟法
    第159 條之5 規定，應有證據能力。
二、訊據被告於警詢及偵查中均坦承上揭犯行，惟於本院審理中
    改稱否認犯行，辯稱：我沒有拿扳手偷車牌，我是在路邊撿
    到上開車牌後，帶回去裝在自己的車上。警、偵詢時我都是
    自由陳述，沒有被威脅利誘。我警詢及偵查中之自白都是我
    自己編造，用扳手偷也是我自己編造，可能是因我當時心裡
    亂才會自白犯罪云云。經查：
  (一)被告於99年7 月1 日上午6 、7 時許，在高雄巿小港區○○
    路38號前，攜帶客觀上得以危害人之生命、身體可供凶器使
    用之扳手1 支，竊取萬機公司所有，車牌號碼ZI-4752 號自
    用小貨車後方車牌1 面，再將之懸掛在自己所有車輛上之事
    實，均據被告於警詢及偵查中自白不諱。而就被告上開自白
    之任意性，經本院依職權傳喚證人即本件為被告製作筆錄之
    員警陳復興於本院審理中到庭具結證稱：我們在詢問被告之
    過程中，並無使用任何威脅、利誘之手段，是被告自己承認
    本件犯行。又本件係被告在我們詢問如何竊取車牌時，自己
    供出係用扳手竊取，我們事先並無詢問被告是否係用扳手竊
    取。後來我們有問扳手在何處，被告則說已經丟棄等語明確
    （本院卷第30頁），被告對於上開證人之證述亦當庭表示：
    證人所述均屬實，我於警詢及偵查中之自白均出於我的自由
    意志，我不爭執上開自白之任意性等語（本院卷第31頁），
    可見被告上開警詢及偵查中之自白並無任何不正取供之情形
    ，而具有任意性。此外，就上揭事實，並經證人林川富於警
    詢中證述萬機公司所有之上開車牌，於99年7 月2 日發現遭
    竊並報警處理等語在卷（警卷第4 至5 頁），且有高雄市政
    府警察局保安警察大隊黎明中隊扣押筆錄（警卷第13至14頁
    ）、扣押物品目錄表（警卷第15頁）、車輛詳細資料報表（
    警卷第22頁）、高雄市政府警察局車輛協尋電腦輸入單（警
    卷第23、24頁）、照片3 張（警卷第17頁）、贓物認領保管
    單（警卷第18頁）等證據附卷可按。又車牌通常均緊密鎖在
    車輛上，非使用工具尚難僅以徒手拆卸，是綜上足認被告前
    開任意性之自白與事實相符，得作為被告有罪之證據，則被
    告持客觀上可供作兇器之扳手，竊取萬機公司所有之上開車
    牌之事實，自堪以認定。
  (二)被告雖仍以前詞置辯，惟其不爭執警詢及偵查中自白之任意
    性，卻於審判中空言翻供，所辯顯與其上開具有任意性之自
    白不符，已難採信。況且，衡諸常情，刑事案件之嫌疑人為
    警調查時，除據實坦承或有維護共犯之情形外，如有虛偽之
    陳述，多為維護自身或有利於己之供述，此乃人性所趨。而
    依被告所辯，則其於警調查時，在未有任何不正取供，亦未
    有其他共犯之情形下，不僅虛偽陳述有竊取上開車牌之不利
    於己之事實，甚至主動捏造其用扳手竊取之加重竊盜之事實
    ，顯與人之常情不合。再者，若被告於警詢時確實因一時緊
    張而為不實之自白，則其於後續之偵查中，理應即向檢察官
    主張警詢中之自白為不實，而另為實在之陳述，但被告於偵
    查中檢察官訊問時，卻仍基於自由意志，而為與警詢中相同
    內容之自白，與其上開辯解亦有矛盾，益徵被告於審判中翻
    供否認犯行，顯係卸責之詞，毫無可採，而其於警詢及偵查
    中之自白則較為可信。
  (三)末按刑法第321 條第1 項第3 款攜帶兇器加重竊盜罪，係以
    行為人攜帶兇器為其加重條件，此所謂兇器，其種類並無限
    制，凡客觀上足對人之生命、身體、安全構成威脅，具有危
    險性之兇器均屬之；且祇須行竊時攜帶此種具有危險性之兇
    器為已足，並不以攜帶之初即有行兇之意圖為必要。查本案
    業據被告於警詢及偵查中自承用扳手以行竊之，該扳手雖未
    扣案，惟一般扳手之材質均為鐵製、質地堅硬，且前端尖銳
    ，若用以攻擊人體，勢將造成人身之傷害，綜此足認被告所
    持該扳手客觀上可對人之生命、身體、安全構成威脅，具有
    危險性，要屬刑法第321 條第1 項第3 款所定兇器無訛，是
    被告攜帶客觀上可為兇器之扳手，進而竊取上開物品，業已
    該當刑法攜帶兇器加重竊盜罪之構成要件甚明。從而，本件
    事證明確，被告犯行堪以認定，應依法論科。
  (四)至被告請求傳訊證人林川富，待證事實為萬機公司所有之上
    開車牌係遺落而非遭竊。惟被告於警詢及偵查中即已自白上
    開車牌為其所竊，及證人林川富於警詢中亦已明確證述上開
    車牌係遭竊，均已如前述，且另有上開車牌之失竊報案紀錄
    （警卷第21頁）存卷可參，可見前述之待證事實已明確，並
    無再行調查上開證據之必要，故未傳訊證人林川富另於審判
    中到庭作證，附此敘明
三、核被告所為，係犯刑法第321 條第1 項第3 款之攜帶兇器竊
    盜罪。爰審酌被告正值中壯之年，身心無礙，竟任意攜帶具
    危險性之工具竊取他人車牌後，再懸掛於自己之車輛上使用
    ，不僅侵害他人財產權，影響社會治安，更有躲避警方追查
    其犯法或違規情事之虞，所為實有不該；參以被告犯後於警
    、偵詢均坦承犯行，卻於本院審理中空言改口否認犯行，未
    見其有悔意、態度難謂良好；末考量被告並未持兇器攻擊他
    人、攜帶兇器之種類及數量、所竊之物已由被害人領回，及
    被告之智識程度為高中畢業，從事司機工作，每月收入約新
    臺幣35,000至38,000元等一切情狀，量處如主文所示之刑，
    以示懲儆。至被告所有，供本件犯罪所用之扳手1 支，並未
    扣案，且據被告自承已將之丟棄（警卷第2 頁），為免將來
    執行上之困難，爰不另為沒收之諭知，併此敘明。
據上論斷，應依刑事訴訟法第299 條第1 項前段、刑法第321 條
第1 項第3款，判決如主文。
本案經檢察官王清海到庭執行職務。
中    華    民    國   100    年    1     月    18    日
                  刑事第十庭    法  官  林裕凱
以上正本證明與原本無異。
如不服本判決應於收受判決後10日內向本院提出上訴書狀，並應
敘述具體理由。其未敘述上訴理由者，應於上訴期間屆滿後20日
內向本院補提理由書(均須按他造當事人之人數附繕本)「切勿逕
送上級法院」。
中    華    民    國   100    年    1     月    18    日
                                書記官  黃振祐
附錄所犯法條
中華民國刑法第321條
（加重竊盜罪）
犯竊盜罪而有左列情形之一者，處 6 月以上、 5 年以下有期徒
刑：
一、於夜間侵入住宅或有人居住之建築物、船艦或隱匿其內而犯
    之者。
二、毀越門扇、牆垣或其他安全設備而犯之者。
三、攜帶兇器而犯之者。
四、結夥三人以上而犯之者。
五、乘火災、水災或其他災害之際而犯之者。
六、在車站或埠頭而犯之者。
前項之未遂犯罰之。